【裁判字號】    99,台再,34
【裁判日期】    990723
【裁判案由】    請求同意建築房屋
【裁判全文】
最高法院民事裁定                九十九年度台再字第三四號
再 審原 告  丁○○許明珠之.
            甲○○
            乙○○
            丙○○
再 審被 告  南投縣竹山鎮農會
法定代理人  戊○○
上列當事人間請求同意建築房屋事件，再審原告對於中華民國八
十五年三月二十八日本院判決（八十五年度台上字第六五九號）
，提起再審之訴，經台灣高等法院台中分院裁定（九十九年度再
易字第九號）移送，本院裁定如下：
    主  文
再審之訴駁回。
再審訴訟費用由再審原告負擔。
    理  由
按提起民事再審之訴，應於三十日之不變期間內為之；前項期間
，自判決確定時起算，判決於送達前確定者，自送達時起算。此
觀民事訴訟法第五百條第一項及第二項前段之規定自明。又當事
人以確定判決有民事訴訟法第四百九十六條第一項第一款所定適
用法規顯有錯誤之情形，對之提起再審之訴，應認此項理由於判
決送達時，當事人即已知悉。故計算是否逾三十日之不變期間，
應自判決確定時或確定判決送達時起算，無同法第五百條第二項
但書再審理由知悉在後之適用。本件再審原告係主張本院八十五
年度台上字第六五九號確定判決有民事訴訟法第四百九十六條第
一項第一款之再審理由提起本件再審之訴，尚無同法條第三項前
段，於判決確定後發生之情形，自亦無該法條項規定反面解釋，
得於判決確定後五年間提起再審之訴可言。本院上開確定判決縱
有再審原告所指將不得上訴第三審之第二審判決廢棄之違背法令
之情形，而得依司法院大法官會議釋字第一三五號解釋提起再審
之訴，惟仍應於三十日之不變期間內為之。查本院上開確定判決
係於民國八十五年四月十七日（再審原告丙○○、許明珠、甲○
○部分）及同年月二十九日（再審原告乙○○部分）送達（乙○
○部分係寄存送達於派出所，經十日發生送達之效力），此有卷
附送達證書足據，再審原告依民事訴訟法第四百九十六條第一項
第一款規定提起再審之訴，其不變期間自判決送達之翌日起，扣
除在途期間六日（丙○○部分）或七日（其餘再審原告部分），
算至同年五月二十三日（丙○○部分）、二十四日（許明珠、甲
○○部分）、同年六月五日（乙○○部分）止，即告屆滿，乃再
審原告遲至九十九年一月七日始提起本件再審之訴，顯已逾三十
日之不變期間，依上說明，自非合法。
據上論結，本件再審之訴為不合法，依民事訴訟法第五百零二條
第一項、第九十五條、第七十八條裁定如主文。
中    華    民    國  九十九  年    七    月  二十三  日
                      最高法院民事第二庭
                          審判長法官  吳  正  一
                                法官  陳  淑  敏
                                法官  阮  富  枝
                                法官  許  澍  林
                                法官  許  正  順
本件正本證明與原本無異
                                      書  記  官
中    華    民    國  九十九  年    八    月    二    日
                                                      K

司法院資訊處製作；財團法人民間司法改革基金會備份。
